臺灣高等法院刑事判決
108年度上訴字第4110號
上  訴  人  
即  被  告  陳宗良  



指定辯護人  本院公設辯護人王永炫  
上列上訴人即被告因毒品危害防制條例案件，不服臺灣桃園地方
法院108年度訴字第469號，中華民國108年10月28日第一審判決
（起訴案號：臺灣桃園地方檢察署108年度偵字第10740號），提
起上訴，本院判決如下：
    主  文
上訴駁回。
    事實及理由
一、本案經本院審理結果，認第一審以上訴人即被告陳宗良係犯
    毒品危害防制條例第4條第2項之販賣第二級毒品罪（共11罪
    ），以被告於偵審中自白，均應依毒品危害防制條例第17條
    第2項之規定減輕其刑，並說明本案尚無即使量處最低度刑
    猶嫌過重之狀況，無從依刑法第59條之規定酌減其刑；分別
    均予量處被告有期徒刑3年6月（共11罪）。且說明被告所有
    之0000000000號行動電話為被告供本案犯罪所用之物，且在
    法務部○○○○○○○保管中並未滅失，應予宣告沒收：就被告所
    犯各罪之犯罪所得（原判決附表一編號1部分為新臺幣〈下同
    〉1,000元、編號2至7部分各為500元、編號8至11部分各為1,
    500元），應依刑法第38條之1第1項、第3項之規定，分別於
    被告各罪項下宣告沒收，並諭知於全部或一部不能沒收或不
    宜執行沒收時，追徵其價額。經核原判決上開認事、用法，
    均無不當，量刑及沒收之諭知亦屬妥適，應予維持，並引用
    第一審判決書記載之事實、證據及理由（如附件）。
二、被告上訴意旨雖主張：其已自白全部犯罪事實，學歷國中畢
    業，案發時有正當工作，販賣對象僅徐有賢、邱仁寶、張鴻
    鑫3人，每次販賣金額為500元至1,500元不等，數量僅0.2公
    克至1公克，為與吸毒同好互通有無之下游販賣毒品者，應
    依刑法第59條規定減輕其刑；且其年齡超過50歲，身體多處
    疾病，所餘歲月無多，需照顧母親，請從輕量刑予以自新機
    會云云。
  ㈠按刑法第59條規定之酌量減輕其刑，必須犯罪另有特殊之原
    因與環境，在客觀上足以引起一般同情，認為即使予以宣告
    法定最低度刑，猶嫌過重者，始有其適用，以免法定刑形同
    虛設，破壞罪刑法定原則。本案被告自107年10月29日起至
    同年12月30日短短2個月內販賣第二級毒品達11次，對象雖
    為3人，然為從中牟利，卻造成毒品流出市面，加深吸毒者
    對毒品之依賴，危害程度非輕，且被告於警詢時供承其於本
    案各次犯行可賺取100元至300元不等（偵字第10740號卷第5
    至10頁），復於原審準備程序時供承有從中取用而以量差之
    方式牟利（原審卷第75至76頁），客觀上實未見被告有何犯
    罪之特殊原因與環境。至各次販賣毒品之數量、金額等犯罪
    情節，已足於依毒品危害防制條例第17條第2 項減輕後之法
    定刑範圍內為適當之量刑，並無情輕法重，即使科以法定最
    低刑度仍嫌過重，而在客觀上足以引起一般同情，堪予憫恕
    之情形。被告主張應適用刑法第59條規定酌減其刑云云，自
    非可採。
  ㈡至被告又以量刑過重指摘原判決不當云云。惟按刑罰之量定
    ，為法院之職權，倘法院已審酌刑法第57條各款所列情狀，
    而所量定之刑並未逾越法定刑範圍，亦無顯然失當情形，自
    不得任意指為違法。查原判決就被告本案犯行，已敘明係審
    酌被告彼等明知販賣毒品違法，所為對他人身心健康戕害非
    輕，猶為本案犯行之犯罪動機、目的、手段，所為販賣毒品
    犯行之期間、次數、數量、對象人數，與犯後態度、智識程
    度、家庭生活經濟狀況等一切情狀而為量刑，核其刑罰裁量
    權之行使，既未逾越法定刑範圍，亦無濫用權限、顯然失當
    情形。被告主張其尚須照顧母親、自身健康狀況不佳等情，
    核與刑法第57條所定量刑事由無涉。是被告執此主張原判決
    不當，亦非有據。
三、綜上，被告猶執前詞指摘原判決不當，業經本院指駁如前述
    。被告之上訴為無理由，應予駁回。
據上論斷，應依刑事訴訟法第368條、第373條，判決如主文。
本案經檢察官吳宗憲提起公訴，被告上訴，經檢察官洪威華到庭
執行職務。
中　　華　　民　　國　 109　　年　　1 　　月　　22　　日
                  刑事第二十二庭審判長法　官  洪于智
                                      法　官  陳銘壎
                                      法　官  汪怡君
以上正本證明與原本無異。
如不服本判決，應於收受送達後20日內向本院提出上訴書狀，其
未敘述上訴之理由者並得於提起上訴後20日內向本院補提理由書
（均須按他造當事人之人數附繕本）「切勿逕送上級法院」。
                                      書記官  賴怡孜
中　　華　　民　　國　　109 　年　　1 　　月　　22　　日
【附件】
臺灣桃園地方法院刑事判決
                                      108年度訴字第469號
公　訴　人　臺灣桃園地方檢察署檢察官 
被　　　告　陳宗良　男　53歲（民國00年0月0日生）
                    身分證統一編號：Z000000000號
                    住○○市○○區○○路0段00巷000號
                    （另案在法務部○○○○○○○執行中）
選任辯護人　曾酩文律師（法扶律師）
上列被告因違反毒品危害防制條例案件，經檢察官提起公訴（10
8 年度偵字第10740 號），本院判決如下：
    主  文
一、陳宗良犯如附表一編號１至所示之罪，各處如附表一編號
    １至宣告刑欄內所示之刑。應執行有期徒刑陸年。
二、未扣案如附表一編號１至宣告刑欄內所示之犯罪所得沒收
    ，於全部或一部不能沒收時，追徵其價額。
三、未扣案如附表二所示之物，沒收之。
    事  實
一、陳宗良明知甲基安非他命屬毒品危害防制條例第2 條第2 項
    第2款所規定之第二級毒品，依法不得販賣與持有，竟意圖
    營利，基於販賣第二級毒品之犯意，於附表一編號１至所示
    之時間、交易地點、價金、數量，販賣甲基安非他命予如附
    表一編號１至所示徐有賢、邱仁寶、張鴻鑫等人。
二、案經桃園市政府警察局桃園分局報告臺灣桃園地方檢察署檢
    察官偵查起訴。
    理  由
一、證據能力部份：
    按被告以外之人於審判外之言詞或書面陳述，除法律有規定
    者外，不得作為證據；被告以外之人於審判外之陳述，經當
    事人於審判程序同意作為證據，法院審酌該言詞陳述或書面
    陳述作成時之情況，認為適當者，亦得為證據；當事人、代
    理人或辯護人於法院調查證據時，知有第159 條第1 項不得
    為證據之情形，而未於言詞辯論終結前聲明異議者，視為有
    前項之同意，刑事訴訟法第159 條第1 項及第159 條之5 分
    別定有明文。本判決下列所引用被告陳宗良以外之人於審判
    外之陳述，被告及其辯護人於本院準備程序時，均同意上開
    證據均具證據能力（見本院訴字卷第77頁），本院審酌上開
    證據資料作成情況，尚無違法、不當或顯不可信之情況，認
    以之作為證據應屬適當，依刑事訴訟法第159 條之5 規定，
    應認前揭供述證據均有證據能力。又本判決以下所引用之非
    供述證據，均與本件事實具有自然關聯性，且核屬書證、物
    證性質，又查無事證足認有違背法定程序或經偽造、變造所
    取得等證據排除之情事，復經本院依刑事訴訟法第164 條、
    第165 條踐行物證、書證之調查程序，況檢察官、被告及其
    辯護人對此部分之證據能力亦均不爭執，是堪認均具有證據
    能力。
二、認定事實所憑之證據及理由：
    被告陳宗良就附表一編號１至所示之販賣第二級毒品犯行，
    於警詢、偵訊、本院準備程序及審理中均坦承不諱（見偵字
    卷第4 至11頁反面、第112 至113 頁，本院訴字卷第74至76
    頁、第109 頁），並有如附表一編號１至證據欄所示之證據
    在卷可按，足認被告任意性自白，核與如附表一編號１至所
    示之事實相符，洵堪採信。又衡以被告於本院準備程序中，
    就如附表一編號１至所示之獲利情形，業已坦認在卷（見本
    院訴字卷第75至76頁），顯見被告確有因販賣第二級毒品而
    從中牟利，堪認被告具有販賣毒品營利之意圖。綜此，被告
    販賣第二級毒品犯行，洵堪認定，自應依法論罪科刑。
三、論罪科刑：
  ㈠核被告陳宗良所為，係犯毒品危害防制條例第4 條第2 項之
    販賣第二級毒品罪。被告販賣前持有如附表一編號１至所示
    第二級毒品之低度行為，分別為其販賣第二級毒品之高度行
    為所吸收，均不另論罪。被告所犯販賣第二級毒品罪（11罪
    ），犯意各別、行為互殊，均應分論併罰。
  ㈡刑之減輕事由：按犯毒品危害防制條例第4 條至第8 條之罪
    於偵查及審判中均自白者，減輕其刑，毒品危害防制條例第
    17條第2 項定有明文。經查，被告就附表一編號１至販賣第
    二級毒品犯行部份，於警詢、偵訊、本院準備程序及審理中
    自白犯罪，業如前述，揆諸上開規定，應依毒品危害防制條
    例第17條第2項規定，減輕其刑。
  ㈢按犯罪之情狀顯可憫恕，認科以最低度刑仍嫌過重者，得酌
    量減輕其刑，刑法第59條定有明文。至被告之辯護人雖請求
    依刑法第59條酌減其刑等語。然販賣甲基安非他命之行為漫
    延毒害，戕人身心甚鉅，為法所嚴禁，並參酌被告經以前揭
    規定減刑後之刑度，難謂有何科以最低刑度猶嫌過重之情事
    ，自無從再依刑法第59條酌減其刑之餘地，是辯護意旨此部
    分所請，尚乏有據，併予敘明。
  ㈣爰以行為人之責任為基礎，審酌被告明知販賣毒品係違法行
    為，竟漠視法律禁令，分別犯如附表一編號１至所示之販賣
    第二級毒品犯行，其所為嚴重損及國民健康，情節非輕，且
    衡以被告販賣第二級毒品甲基安非他命之次數、數量、期間
    （11次，金額500元至1,500元〈新臺幣〉）、販毒之對象共計
    為3 人，又被告犯後始終坦承犯行，犯後態度良好，兼衡被
    告陳宗良智識程度為國中畢業、案發時為送貨司機、家庭經
    濟狀況為小康，分別量處如附表一編號１至「宣告欄」所示
    之刑，並定其應執行刑如主文一所示，以資懲儆。
四、沒收
  ㈠犯罪所得部分：
    被告如附表一編號１至「犯罪所得欄」所示之販毒所得雖未
    扣案，仍應依刑法第38條之1第1項前段規定宣告沒收；並依
    現行刑法第38條之1第3項規定，諭知於全部或一部不能沒收
    （本件並無不宜執行沒收之情形）時，追徵其價額。
  ㈡未扣案如附表二所示之物，係被告陳宗良供附表一所示之販
    賣第二級毒品所用之物，現由法務部○○○○○○○保管中，業據
    被告於本院審理時供述在卷（見本院訴字卷第109 頁），不
    問屬於犯罪行為人與否，應依毒品危害防制條例第19條第1 
    項規定，宣告沒收。
五、據上論斷，應依刑事訴訟法第299 條第1 項前段，毒品危害
    防制條例第4 條第2 項、第17條第2 項、第19條第1 項，刑
    法第11條、第51條第5 款、第38條之1 第1 項前段、第3 項
    ，判決如主文。本案經檢察官吳宗憲提起公訴，檢察官鄧瑋
    琪到庭執行職務。
中　　華　　民　　國   108     年    10   月    28    日
                  刑事第十六庭  審判長法  官  游紅桃
                                      法  官  蘇品蓁
                                      法  官  黃柏嘉
以上正本證明與原本無異。
如不服本判決應於收受判決後10日內向本院提出上訴書狀，並應
敘述具體理由。其未敘述上訴理由者，應於上訴期間屆滿後20日
內向本院補提理由書(均須按他造當事人之人數附繕本)「切勿逕
送上級法院」。                       
                                      書記官　黃瓊儀
中　　華　　民　　國　 108　　年　　10　　月　　29　　日

附錄本案論罪科刑法條：
毒品危害防制條例第 4 條：
製造、運輸、販賣第一級毒品者，處死刑或無期徒刑；處無期徒
刑者，得併科新臺幣二千萬元以下罰金。
製造、運輸、販賣第二級毒品者，處無期徒刑或七年以上有期徒
刑，得併科新臺幣一千萬元以下罰金。
製造、運輸、販賣第三級毒品者，處七年以上有期徒刑，得併科
新臺幣七百萬元以下罰金。
製造、運輸、販賣第四級毒品者，處五年以上十二年以下有期徒
刑，得併科新臺幣三百萬元以下罰金。
製造、運輸、販賣專供製造或施用毒品之器具者，處一年以上七
年以下有期徒刑，得併科新臺幣一百萬元以下罰金。
前五項之未遂犯罰之。


附表一：
編號 被告 購毒者 聯繫電話 時    間 地    點 毒品數量、種類、金額（新臺幣） 證據欄 犯罪所得 備註 １ 陳宗良。 徐有賢。 0000000000號。 107 年11月16日下午3 時40分許。 桃園市中壢區民族路7-11旁。 甲基安非他命1包，0.2公克，1,000元。 1.證人徐有賢於警詢、偵訊之證詞（偵字卷第21頁、第98頁正面）。 2.通訊監察譯文（偵字卷第115 頁正面）。 1,000元。 即起訴書犯罪事實欄一、部分。  宣告刑          一、陳宗良販賣第二級毒品，處有期徒刑參年陸月。 二、未扣案之犯罪所得新臺幣壹仟元沒收，於全部或一部不能沒收時，追徵其價額。         ２ 陳宗良。 邱仁寶。 0000000000號。 107 年10月29日晚間8 時24分許。 桃園市中壢區中央西路2 段夜市附近。 甲基安非他命1包，0.2公克，500元。 1.證人邱仁寶於警詢、偵訊之證詞（偵字卷第36頁正面、第98頁反面至第99頁正面）。 2.通訊監察譯文（偵字卷第116 頁正面）。 500元。 即起訴書犯罪事實欄一、部分。  宣告刑          一、陳宗良販賣第二級毒品，處有期徒刑參年陸月。 二、未扣案之犯罪所得新臺幣伍佰元沒收，於全部或一部不能沒收時，追徵其價額。         ３ 陳宗良。 邱仁寶。 0000000000號。 107 年11月11日晚間7 時51分許。 桃園市中壢區中央西路2 段夜市附近。 甲基安非他命1包，0.2公克，500元。 1.證人邱仁寶於警詢、偵訊之證詞（偵字卷第36頁反面至第37頁、第99頁正面）。 2.通訊監察譯文（偵字卷第117 頁正面）。 500元。 即起訴書犯罪事實欄一、部分。  宣告刑          一、陳宗良販賣第二級毒品，處有期徒刑參年陸月。 二、未扣案之犯罪所得新臺幣伍佰元沒收，於全部或一部不能沒收時，追徵其價額。         ４ 陳宗良。 邱仁寶。 0000000000號。 107 年11月15日下午1 時42分許。 桃園市中壢區中央西路2 段夜市附近。 甲基安非他命1包，0.2公克，500元。 1.證人邱仁寶於警詢、偵訊之證詞（偵字卷第37頁反面至第38頁正面、第99頁正面）。 2.通訊監察譯文（偵字卷第118 頁正面）。 500元。 即起訴書犯罪事實欄一、部分。  宣告刑          一、陳宗良販賣第二級毒品，處有期徒刑參年陸月。 二、未扣案之犯罪所得新臺幣伍佰元沒收，於全部或一部不能沒收時，追徵其價額。         ５ 陳宗良。 邱仁寶。 0000000000號。 107 年11月20日晚間9時25分許。 桃園市中壢區中壢監理站附近。 甲基安非他命1包，0.2公克，500元。 1.證人邱仁寶於警詢、偵訊之證詞（偵字卷第38頁、第99頁正面）。 2.通訊監察譯文（偵字卷第119 頁正面）。 500元。 即起訴書犯罪事實欄一、部分。  宣告刑          一、陳宗良販賣第二級毒品，處有期徒刑參年陸月。 二、未扣案之犯罪所得新臺幣伍佰元沒收，於全部或一部不能沒收時，追徵其價額。         ６ 陳宗良。 邱仁寶。 0000000000號。 107 年11月26日晚間6 時48分許。 桃園市中壢區中央西路2 段夜市附近。 甲基安非他命1包，0.2公克，500元。 1.證人邱仁寶於警詢、偵訊之證詞（偵字卷第38頁反面至第39頁正面、第99頁正面）。 2.通訊監察譯文（偵字卷第120 頁正面）。 500元。 即起訴書犯罪事實欄一、部分。  宣告刑          一、陳宗良販賣第二級毒品，處有期徒刑參年陸月。 二、未扣案之犯罪所得新臺幣伍佰元沒收，於全部或一部不能沒收時，追徵其價額。         ７ 陳宗良。 邱仁寶。 0000000000號。 107 年12月30日中午12時39分許。 桃園市中壢區中央西路2 段夜市附近。 甲基安非他命1包，0.2公克，500元。 1.證人邱仁寶於警詢、偵訊之證詞（偵字卷第39頁、第99頁）。 2.通訊監察譯文（偵字卷第121 頁正面）。 500元。 即起訴書犯罪事實欄一、部分。  宣告刑          一、陳宗良販賣第二級毒品，處有期徒刑參年陸月。 二、未扣案之犯罪所得新臺幣伍佰元沒收，於全部或一部不能沒收時，追徵其價額。         ８ 陳宗良。 張鴻鑫。 0000000000號。 107 年11月8 日下午4 時許。 桃園市○○區○○路000 號旁。 甲基安非他命1包，1公克，1,500元。 1.證人張鴻鑫於警詢、偵訊之證詞（偵字卷第55頁、第100 頁正面）。 2.通訊監察譯文（偵字卷第122 頁正面）。 1,500元。 即起訴書犯罪事實欄一、部分。  宣告刑          一、陳宗良販賣第二級毒品，處有期徒刑參年陸月。 二、未扣案之犯罪所得新臺幣壹仟伍佰元沒收，於全部或一部不能沒收時，追徵其價額。         ９ 陳宗良。 張鴻鑫。 0000000000號。 107 年11月13日晚間6時40分許。 桃園市○○區○○路000號旁。 甲基安非他命1包，1公克，1,500元。 1.證人張鴻鑫於警詢、偵訊之證詞（偵字卷第55頁反面至第56頁、第100 頁正面）。 2.通訊監察譯文（偵字卷第123 頁）。 1,500元。 即起訴書犯罪事實欄一、部分。  宣告刑          一、陳宗良販賣第二級毒品，處有期徒刑參年陸月。 二、未扣案之犯罪所得新臺幣壹仟伍佰元沒收，於全部或一部不能沒收時，追徵其價額。          陳宗良。 張鴻鑫。 0000000000號。 107 年11月16日下午5 時許。 桃園市○○區○○路000 號旁。 甲基安非他命1包，1公克，1,500元。 1.證人張鴻鑫於警詢、偵訊之證詞（偵字卷第56頁反面至第57頁正面、第100 頁正面）。 2.通訊監察譯文（偵字卷第124 頁）。 1,500元。 即起訴書犯罪事實欄一、部分。  宣告刑          一、陳宗良販賣第二級毒品，處有期徒刑參年陸月。 二、未扣案之犯罪所得新臺幣壹仟伍佰元沒收，於全部或一部不能沒收時，追徵其價額。          陳宗良。 張鴻鑫。 0000000000號。 107 年12月21日下午2 時30分許。 桃園市○○區○○路000 號旁。 甲基安非他命1包，1公克，1,500元。 1.證人張鴻鑫於警詢、偵訊之證詞（偵字卷第57頁、第100 頁反面）。 2.通訊監察譯文（偵字卷第125 頁正面）。 1,500元。 即起訴書犯罪事實欄一、部分。  宣告刑          一、陳宗良販賣第二級毒品，處有期徒刑參年陸月。 二、未扣案之犯罪所得新臺幣壹仟伍佰元沒收，於全部或一部不能沒收時，追徵其價額。         


附表二：被告陳宗良供販毒所用之物。
名稱 備註 行動電話1 支（內含SIM卡：0000000000號）。 被告陳宗良聯繫毒品交易使用，現由法務部○○○○○○○保管中（見本院訴字卷第109 頁）。